【裁判字號】    92,訴,2653
【裁判日期】    921201
【裁判案由】    清償借款
【裁判全文】
臺灣高雄地方法院民事判決  九十二年度訴字第二六五三號
    原      告  彰化商業銀行股份有限公司
    法定代理人  丁○○
    訴訟代理人  己○○
    被      告  丙○○
                            .
    被      告  乙○○○    住.
                            .
    被      告  甲○○      住.
                            居.
    右  一  人
    訴訟代理人  戊○○      住.
當事人間請求清償借款事件，經本院於民國九十二年十一月十九日言詞辯論終結，判
決如下：
    主    文
被告應連帶給付原告新台幣貳佰貳拾伍萬仟伍佰陸拾柒元，及自民國九十一年十月
二十九日起至清償日止，按年息百分之九點六九五計算之利息，並自民國九十一年十
一月三十日起至清償日止，其逾期清償在六個月以內者，按上開利率百分之十，逾期
清償在六個月以上者，其超過六個月部分，按上開利率百分之二十計算之違約金。
訴訟費用由被告連帶負擔。
本判決於原告以新台幣柒拾陸萬元為被告供擔保後，得假執行。
    事    實
甲、原告方面：
一、聲明：求為判決如主文第一項所示，並陳明願供擔保為假執行之宣告。
二、陳述：被告丙○○於民國八十四年九月二十九日邀同被告乙○○○、甲○○為連
    帶保證人，向伊借款新台幣（下同）二百七十二萬元，約定利息按伊基本放款利
    率加計年息百分之一點九五計算，並自借款日起屆滿十二個月翌日起改依伊基本
    放款利率加計年息百分之二點二五計算，嗣後則依該放款利率機動調整，並約定
    自八十四年九月二十九日起至一百零四年九月二十九日止，按月平均攤還本息，
    如未按期履行，即喪失期限利益，全部債務視為到期，除按約定利率計算遲延利
    息外，其逾期清償在六個月以內者，按上開利率百分之十，逾期清償在六個月以
    上者，其超過六個月部分，按上開利率百分之二十計算違約金。詎被告丙○○就
    上開借款自九十一年十月二十九日起即未依約清償，依約已喪失期限利益，全部
    債務視同到期（現為年息百分之九點六九五），經核算結果，尚有如主文所示之
    本金及利息並違約金未為清償，而被告乙○○○、甲○○為系爭債務之連帶保證
    人，依法亦應與被告丙○○負連帶給付責任，爰本於消費借貸及連帶保證之法律
    關係，提起本訴。
三、證據：提出借據、利率變動表及放款帳戶資料表各一件為證。
乙、被告方面：
一、被告丙○○、乙○○○部分：
    被告丙○○、乙○○○均未於言詞辯論期日到場，亦未提出書狀作何聲明或陳述
    。
二、被告甲○○部分：
  (一)聲明：原告之訴駁回。
  (二)陳述：伊係擔任本件借款之普通保證人。又伊並不知道本件保證之期限及金額，
    伊總共為三百多位債務人為保證，其保證總金額已超出伊之能力範圍，且兩造間
    保證契約約定債務人於債務不履行時，全部債務到同到期，即喪失期限利益之規
    定，均顯失公平，依民法第二百四十七條之一規定，應屬無效。況且原告應先就
    擔保物求償而無效果後，始得向伊求償。
    理    由
一、本件被告丙○○、乙○○○均無正當理由未於言詞辯論期日到場，核無民事訴訟
    法第三百八十六條所列各款情形，爰依原告之聲請，由其一造辯論而為判決。
二、原告主張被告丙○○邀同被告乙○○○、甲○○為連帶保證人，向其借得二百七
    十二萬元之款項後未依約分期攤還，已喪失期限利益，全部債務視同到期，經核
    算結果，尚有如主文所示之款項未為受償之事實，業據其提出借據、利率變動表
    及放款帳戶資料表各一件為證，本院依上開證據所載清償期限、方式、利息、違
    約金並受償數額為調查之結果，與原告所述之事實相符，則原告主張之事實，可
    堪信為真實。
三、至被告甲○○抗辯伊係擔任普通保證人，且伊並不知保證之期限及金額，且其保
    證總金額已逾其能力範圍；又兩造約定如債務人於債務不履行時，即喪失期限利
    益，對其顯失公平，依民法第二百四十七條之一規定，應屬無效。況且原告應先
    就擔保物求償無效果後，始得向伊求償等語，資為抗辯。經查：
  (一)被告抗辯其非擔任連帶保證人，而係擔任普通保證人等語。本件被告甲○○自陳
    借據上對保簽章欄內「甲○○」之簽名為其所親簽，且連帶保證人欄內「甲○○
    」之印章亦係其授權其公司的小姐所蓋印等語（見本院九十二年十月十五日言詞
    辯論筆錄），且觀之借據上甲○○之簽名係簽在對保欄，印章是蓋印在連帶保證
    人欄，有借據一件附卷可稽；又甲○○亦自陳其當時擔任國城建設公司總經理，
    則依其智識能力及社會工作經驗，應該知道「連帶保證」與「普通保證」之文字
    及意義係不相同，故其在對保簽章欄內簽名及授權其公司小姐在借據上連帶保證
    人欄內蓋其印章，應有認識其係同意擔任本件借款之連帶保證人，而非普通保證
    人，故被告此部分之抗辯，顯不足採。
  (二)被告抗辯伊並不知道本件借款之保證期限及金額，對其顯失公平等語。查該借據
    明確記載：「一、借款金額：新台幣貳佰柒拾萬元整」、「（二）自民國八十四
    年九月二十九日，以每壹個月為一期，共分二百四十期，按期於當月二十九日平
    均攤還本息。」等文字，且本件借款人丙○○及另一位連帶保證人乙○○○係於
    八十四年八月三日辦理對保及簽名，而被告甲○○則係在八十九年九月一日才為
    對保簽名，又借據日期係記載八十四年八月三日，則被告甲○○於簽名時，該借
    據上之借款金額及日期應已記載完成，否則借款人丙○○及另一連帶保證人乙○○○焉有可能於八十九年八月三日在該借據上為簽名並辦理對保手續。且依被告
    甲○○之智識經驗，如兩造尚未就借款金額及期限為意思表示一致，被告甲○○
    焉有可能在借據上簽名，則被告甲○○於借據上簽名時應該知道本件借款金額及
    期限，則被告甲○○此部分之抗辯，亦難採信。
  (三)另被告甲○○抗辯其為三百多位主債務人為保證，其保證之總金額已逾其資力範
    圍，原告明知其無此資力卻仍要求其保證該債務，乃是以不能之給付為契約標的
    ，且對其有重大不利益之顯失公平情事，該保證契約應屬無效等語。按以不能之
    給付為契約標的者，其契約為無效，民法第二百四十六條第一項定有明文。又民
    法上所謂給付不能，係指依社會觀念，其給付已屬不能者而言，乃係指客觀上不
    能給付而言，此觀立法理由甚明。而買受人無支付價金之資力，按諸社會觀念，
    不得謂為給付不能，最高法院二十二年上字第三一八○號判例可資參照。故債務
    人無資力可供清償之情形，並非給付不能。本件縱認被告甲○○主張其於擔任借
    款保證之總金額已逾其資力範圍屬實，亦屬無資力清償，並非給付不能。又債務
    人對於所負給付金錢義務，應負無限責任，以其現在及將來之一切財產，為其債
    務之總擔保，故債務人不得藉口其無清償能力為給付不能，以冀減免責任。況且
    本件系爭保證債務亦未有對被告甲○○有何重大不利益及顯失公平之情事，本件
    兩造間之保證契約仍為有效，故被告甲○○此部分之抗辯，顯不足採。
  (四)被告甲○○又抗辯兩造間之借據約定如債務人對所負債務中任何一宗債務到期不
    履行、或不按期攤還本金、或不依約付息、或償還款項不足約定金額時，全部債
    務債務視同到期，乃是要求債務人拋棄期限利益，對其有重大不利益且顯失公平
    之情事，應屬無效等語。按定型化契約條款如其他於他方當事人有重大不利益者
    ，按其情形顯失公平者而無效，民法第二百四十七條之一第四款定有明文。所謂
    其他於他方當事人有重大不利益，按其情形顯失公平之情事，例如以定型化契約
    條款排除任意規定的適用，而與該任意規定之立法意旨顯相矛盾者而言。且按債
    務人無為一部清償之權利，民法第三百十八條第一項但書之規定，不過認法院有
    斟酌債務人情況許其分期給付、或緩期清償之職權，或債權人有同意債務人為一
    部清償或分期清償之權利，非認債務人有要求分期給付或緩期清償之權利（最高
    法院五十四年度台上字第三一三號判決要旨可資參照。），則本件兩造借據約定
    如債務人對所負債務中任何一宗債務到期不履行、或不按期攤還本金、或不依約
    付息、或償還款項不足約定金額時，全部債務視同到期，意即債務人不依約定履
    行債務，即喪失分期清償之利益，並不違反民法之任意規定，亦無所謂對被告甲○○有何重大不利益且顯失公平之情事，故該規定並非無效。被告甲○○此部分
    之抗辯，亦難採信。
  (五)被告甲○○另抗辯原告應先就擔保物強制執行無效果後，始得向其求償等語。按
    銀行辦理自用住宅放款及消費性放款，未來求償時，應先就借款人進行求償，其
    求償不足部分得就連帶保證人平均求償之，但為取得執行名義或保全程序者，不
    在此限，銀行法第十二條之一第三項定有明文。又按債權人拋棄為其債權擔保之
    物權者，保證人於債權人所拋棄之權利限度內，免其責任，亦為民法第七百五十
    一條所明定。本件借款性質為長期擔保房屋貸款，業經原告陳明在卷，並有借據
    附卷可稽。本件原告係為取得確定判決作為執行名義而對被告甲○○提起本件訴
    訟，當可不受前揭銀行法第十二條之一第三項之限制，原告自得對被告甲○○起
    訴請求清償本件債務以取得確定判決為執行名義。再者，被告甲○○亦未舉證證
    明原告已拋棄行使擔保物權之情事，故不得援引民法第七百五十一條規定，就債
    權人所拋棄權利之限度內，免其責任。故被告甲○○此部分之抗辯，亦不足採。
  (六)綜上所述，被告甲○○為本件借款之連帶保證人，自應就本件借款負連帶保證人
    之責任。
四、按保證債務之所謂連帶，係指保證人與主債務人負同一債務，對於債權人各負全
    部給付之責任者而言，此就民法第二百七十二條第一項規定連帶債務之文義參照
    觀之甚明，最高法院四十五年台上字第一四二六號著有判例可資參照。本件被告
    丙○○既為系爭債務之借款人，被告許乙○○○、甲○○則為系爭債務之連帶保
    證人，則原告本於消費借貸及連帶保證之法律關係，請求被告連帶給付本件尚未
    清償之借款本金二百二十五萬三千五百六十七元，及如主文所示之利息並違約金
    ，即屬正當，應予准許。
五、原告陳明願供擔保以代釋明聲請宣告假執行，經核無不合，爰酌定相當之擔保金
    額而准許之。
六、結論：本件原告之訴為有理由，依民事訴訟法第三百八十五條第一項前段、第八
    十五條第二項、第三百九十條第二項，判決如主文。
中      華      民      國    九十二    年     十二     月     一       日
                              臺灣高雄地方法院民事第一庭
~B審判長法      官  林紀元
~B      法      官  唐照明
~B      法      官  陳月雯
右為正本係照原本作成。
如對本判決上訴，須於判決送達後二十日內向本院提出上訴狀（須附繕本）。
中      華      民      國    九十二    年     十二     月     一       日
~B      法院書記官  王敏東


司法院資訊處製作；財團法人民間司法改革基金會備份。
